【裁判字號】    95,交易,499
【裁判日期】    951130
【裁判案由】    過失傷害
【裁判全文】
臺灣臺北地方法院刑事判決             95年度交易字第499號
公  訴  人  臺灣臺北地方法院檢察署檢察官
被      告  甲○○原名林家漢.
上列被告因過失傷害案件，經檢察官提起公訴（九十五年度偵字
第四四四六號），本院判決如下：
    主      文
甲○○因過失傷害人，處拘役伍拾日，如易科罰金，以銀元佰
元即新臺幣玖佰元折算壹日。
    事      實
一、甲○○（原名林家漢，民國九十五年十一月十七日更名）於
    民國九十四年六月三日下午三時四十五分，駕駛車牌號碼53
    29—GS號自用小客車，遵循號誌指示沿臺北市○○區○○路
    由南往北方向行駛，其車身通過松勤路口後，因前方號誌轉
    為紅燈而在莊敬路內側車道上停止。此時丙○○騎乘車牌號
    碼CRM—626號重型機車沿松勤路西往東方向行駛，遵循松勤
    路方向綠燈號誌自松勤路左轉莊敬路後，即行駛於莊敬路內
    側車道（無禁止機車行駛之標誌或標線），並自甲○○所駕
    汽車左後方騎至左前方，適莊敬路之號誌轉變為綠燈，甲○○為駕駛人，本應注意汽車行駛時應注意車前狀況，並隨時
    採取必要之安全措施，且依當時屬日間、市區○○道路○路
    面無缺陷、亦無障礙物，視距良好等客觀行車環境，並無不
    能注意之情事，竟疏未注意車前狀況，即貿然起駛前進，其
    所駕自小客車左前車頭因而與丙○○所騎機車右後車身發生
    碰撞，致丙○○人車倒地，因而受有頭部外傷、右手及右踝
    挫傷之傷害。甲○○於肇事後，在職司犯罪偵查之公務員知
    悉上開犯罪行為前，未逃避而停留現場等候，並於臺北市政
    府警察局交通警察大隊信義分隊警員乙○○據報到場處理時
    ，當場自首承認肇事而接受裁判。
二、案經丙○○訴由臺北市政府警察局信義分局報請臺灣臺北地
    方法院檢察署檢察官偵查起訴。
    理      由
一、訊據被告甲○○坦承於前揭時間，駕駛車牌號碼5329—GS號
    自用小客車，其左前車頭與告訴人丙○○騎乘之車牌號碼CR
    M—626號重型機車右後車身發生碰撞，致告訴人受有頭部外
    傷、右手及右踝挫傷之傷害等事實，然辯稱：當時告訴人的
    機車很快出現在我的前方，導致我煞車不及而撞上，我承認
    我駕車不夠注意而有過失，但告訴人也有過失，且我並沒有
    闖紅燈等語。
  (一)告訴人於前揭時間騎乘機車行經本件肇事地點時，其機車右
    後側車身遭被告所駕駛汽車自後撞擊，因而倒地受傷等情，
    業據證人即告訴人於本院證稱：當天我騎乘機車沿松勤路靠
    右邊行駛，打算要左轉莊敬路，當時我的方向是綠燈，前面
    已經有機車通過莊敬路口，我直接左轉到莊敬路的中間，被
    告是從後面撞到我，我的傷勢跟診斷證明書記載相同等語明
    確（見本院卷第四五至四六頁），並有臺北醫學大學附設醫
    院診斷證明書二紙在卷可稽（見九十五年度偵字第四四四六
    號卷第二四、五三頁），復有交通事故談話紀錄表、道路交
    通事故補充資料表、道路交通事故現場圖及現場照片附卷可
    參（見同上偵卷第六至九頁、第二九至三三頁），核與被告
    坦承駕車與告訴人所騎機車發生碰撞肇事等語，相符一致。
  (二)告訴人雖指稱被告闖紅燈肇事，公訴意旨除認被告未注意車
    前狀況外，亦以被告於莊敬路交通阻塞之情形下逕行駛入交
    岔路口內，嗣號誌轉換為紅燈後，違規闖越紅燈等情，為被
    告過失責任之認定。惟被告於肇事後接受員警製作談話紀錄
    表時，即已陳稱：「肇事前，我駕駛自客5329─GS由莊敬路
    南向北行駛內側車道，我過莊敬路松勤路口‧‧‧南向北才
    變黃燈‧‧‧在撞擊之前，CRM─626已經在我車前面‧‧‧
    」等語（見前揭偵卷第三十頁交通事故談話紀錄表），嗣於
    警詢、偵查及本院亦均一再供稱：伊已經完全通過松勤路口
    ，因前方紅燈塞車才停在莊敬路上，綠燈起步時告訴人突然
    騎至伊前方，因而煞車不及肇事等語；參以本件道路交通事
    故現場圖（見同偵卷第三三頁）所繪「B車」（即告訴人所
    騎機車）之行向，顯見告訴人之機車係沿松勤路西往東方向
    行駛，自松勤路左轉莊敬路後，即行駛於莊敬路內側車道，
    並自甲○○所駕汽車左後方騎至前方，隨即遭被告車輛撞擊
    肇事，二車肇事後停止位置已完全通過松勤路口，此亦據證
    人即據報到場處理並繪製現場圖之臺北市政府警察局交通警
    察大隊信義分隊警員乙○○證稱：我到場時被告跟告訴人二
    人都還在現場，被告的車子是停在莊敬路離松勤路口五公尺
    多的位置，整輛車位於內側車道，呈現一點向右傾斜的角度
    ，車子是在莊敬路車道上，不是在松勤路口，被告在當場表
    示車子都沒有移動，告訴人的機車是倒在被告車子的左前方
    ，也是位於內側車道，距離松勤路口約十一點六公尺，現場
    圖及行進方向是交由被告及告訴人確認後，由他們在上面蓋
    指印簽名等語明確（見本院卷第四七頁）。被告辯稱其當時
    已通過松勤路口而在莊敬路上等紅燈，並非駛入交岔路口而
    闖越紅燈等語，應屬可採。告訴人始終陳稱肇事前沒有看到
    被告車輛，甚而對於車禍發生原因證稱：「我真的不知道具
    體被撞的情形」、「我不知道是在那裡發生碰撞，我不記得
    被撞到時，車子是否已經進入莊敬路車道還是在十字路口」
    等語（見本院卷第四六頁），其指稱被告闖紅燈云云，顯屬
    個人臆測之詞，且與前開客觀事證不符，自不足採。公訴意
    旨認被告「於交通阻塞之情況下，逕行駛入交岔路口內，嗣
    遵行方向交通號誌轉為紅燈後，違規闖越紅燈」，臺北市政
    府警察局交通警察大隊事故肇事原因初步分析研判表及臺北
    市車輛行車事故鑑定委員會九十五年九月二十日北鑑審字第
    ○九五三○三二八四○○號函所檢附之鑑定意見書（分見前
    開偵卷第五頁、本院卷第三一頁），認被告「涉嫌違反號誌
    管制」為本件肇事原因云云，均有未合，尚難以採憑。
  (三)按汽車行駛時，駕駛人應注意車前狀況，並隨時採取必要之
    安全措施，道路交通安全規則第九十四條第三項定有明文。
    被告雖無闖紅燈情事，惟於駕車行駛時應注意車前狀況及採
    取必要之安全措施，而依當時屬日間、市區○○道路○路面
    無缺陷、亦無障礙物，視距良好等客觀行車環境，又無不能
    注意之情事，被告於前方號誌轉為綠燈行駛時撞擊在前方之
    告訴人機車而肇事，其並自承「我承認我駕車不夠注意」等
    語（見本院卷第四八頁），顯見被告駕車行駛時並未注意車
    前狀況，始碰撞告訴人機車肇事，致告訴人受傷，其注意義
    務之違反與告訴人傷勢間復存有相當因果關係，其過失責任
    甚為明確。至於告訴人雖自松勤路左轉莊敬路後即行駛於莊
    敬路內側車道，惟依證人乙○○證稱：「（問：松勤路左轉
    莊敬路，機車是否要待轉？）不用。因為松勤路只有一個車
    道，現場也沒有兩段式左轉標示及機車待轉區」等語（見本
    院卷第四七頁），顯見機車非不得自松勤路直接左轉莊敬路
    ，再者莊敬路並無禁止機車行駛內側車道之標誌或標線，此
    據被告及告訴人陳稱：莊敬路二個車道路面上並沒有劃設禁
    行機車的字樣等語明確（見本院卷第第十一頁），並有現場
    照片多紙在卷可稽（見偵卷第六至八頁）；另依告訴人所述
    其當時行車時速約三十公里（見本院卷第四六頁），益徵並
    無證據證明告訴人有超速或其他違反道路交通安全規則之情
    事，而應就本件事故之發生擔負部分過失責任。被告辯稱告
    訴人很快出現前方致伊煞車不及，亦有過失云云，自非可採
    。本件事證明確，被告過失傷害犯行堪以認定，應依法論科
    。
二、查被告前揭過失行為發生後，九十四年一月七日修正、九十
    四年二月二日公布之刑法部分修正條文已於九十五年七月一
    日施行。按行為後法律有變更者，適用行為時之法律，但行
    為後之法律有利於行為人者，適用最有利於行為人之法律，
    現行刑法第二條第一項訂有明文。此條規定乃與刑法第一條
    罪刑法定主義契合，而貫徹法律禁止溯及既往原則，係規範
    行為後法律變更所生新舊法律比較適用之準據法，是刑法第
    二條本身雖經修正，但刑法第二條既屬適用法律之準據法，
    本身尚無比較新舊法之問題，應一律適用裁判時之現行刑法
    第二條規定以決定適用之刑罰法律，先予敘明。又本次刑法
    修正之比較新舊法，應就罪刑有關之共犯、未遂犯、想像競
    合犯、牽連犯、連續犯、結合犯，以及累犯加重、自首減輕
    暨其他法定加減原因（如身分加減）與加減例等一切情形，
    綜其全部罪刑之結果而為比較，最高法院九十五年五月二十
    三日九十五年度第八次刑庭會議決議可資參照。
  1.本件刑法第二百八十四條第一項前段之過失傷害罪，其法定
    刑為六月以下有期徒刑、拘役或五百元以下罰金，其法定刑
    中有罰金刑之規定。而修正後刑法施行法增訂第一條之一規
    定：「中華民國九十四年一月七日刑法修正施行後，刑法分
    則編所定罰金之貨幣單位為新臺幣。九十四年一月七日刑法
    修正時，刑法分則編未修正之條文定有罰金者，自九十四年
    一月七日刑法修正施行後，就其所定數額提高為三十倍。但
    七十二年六月二十六日至九十四年一月七日新增或修正之條
    文，就其所定數額提高為三倍」，與罰金罰鍰提高標準條例
    第一條，因所規定之罰金最高額度相同，並無輕重之分，故
    非刑罰法令之變更，尚無刑法第二條第一項比較新舊法之適
    用，應逕適用裁判時之刑法施行法第一條之一（最高法院九
    十五年度第二十一次刑事庭會議決議參照）。另刑法第三十
    三條第五款修正為：「主刑之種類如下：五、罰金：新臺幣
    一千元以上，以百元計算之」，與被告行為時之刑罰法律，
    即罰金罰鍰提高標準條例第一條前段規定之提高倍數十倍及
    修正前刑法第三十三條第五款規定之罰金最低額一元相比較
    ，新舊法關於上開刑法第二百八十四條第一項之罪所得科處
    罰金之最高額並無不同規定，然新法將該罪所得科處之罰金
    最低額提高為一千元，因此，比較上述修正前、後之刑罰法
    律，自以被告行為時之刑法第三十三條第五款規定較有利於
    被告。
  2.關於自首，修正前刑法第六十二條規定對於未發覺之罪自首
    而受裁判者，減輕其刑，但有特別規定者，依其規定；修正
    後之條文則規定為「得」減輕其刑。是依舊法，自首為必減
    輕其刑，新法則改為得減輕其刑，則適用舊法顯然較有利於
    被告。
  3.本件綜合前揭比較結果，適用修正前刑法第三十三條第五款
    及修正前刑法第六十二條之規定，均較有利於被告，自應依
    刑法第二條第一項前段，就被告前揭犯行，適用被告行為時
    之上開修正前刑法規定，以為論處。
三、核被告所為，係犯刑法第二百八十四條第一項前段之過失傷
    害罪。查被告於肇事後，在職司犯罪偵查之公務員知悉上開
    犯罪行為前，未逃避而停留現場，並於臺北市政府警察局交
    通警察大隊信義分隊警員乙○○據報到場處理時當場承認為
    肇事人，此據被告供明在卷，核與乙○○證述相符（見本院
    卷第四七頁），並有臺北市○○○○○道路交通事故肇事人
    自首情形紀錄表在卷可考（見同前偵卷第二八頁），爰依修
    正前刑法第六十二條前段規定減輕其刑。爰審酌被告駕車未
    注意車前狀況，致撞擊告訴人機車而肇事，告訴人因而受有
    頭部外傷、右手及右踝挫傷等傷害，暨被告與告訴人雙方就
    賠償金額仍有歧見，致未能和解等一切情狀，量處如主文所
    示之拘役刑。再按修正前刑法第四十一條第一項前段係規定
    ：「犯最重本刑為五年以下有期徒刑以下之刑之罪，而受六
    個月以下有期徒刑或拘役之宣告，因身體、教育、職業、家
    庭之關係或其他正當事由，執行顯有困難者，得以一元以上
    三元以下折算一日，易科罰金」，而斯時易科罰金之折算標
    準，依修正前罰金罰鍰提高標準條例第二條（該條規定現已
    刪除）規定，係就其原定數額提高為一百倍折算一日，並依
    現行法規所定貨幣單位折算新臺幣條例第二條折算為新臺幣
    ，則適用舊法之結果，易科罰金之折算標準應以銀元一百元
    至三百元即新臺幣三百元至九百元折算一日；惟修正後刑法
    第四十一條第一項前段則規定：「犯最重本刑為五年以下有
    期徒刑以下之刑之罪，而受六個月以下有期徒刑或拘役之宣
    告者，得以新臺幣一千元、二千元或三千元折算一日，易科
    罰金」，經比較新舊法之結果，認新法對被告並非較為有利
    ，爰依刑法第二條第一項前段，適用前揭修正前關於易科罰
    金之規定，就前開所宣告之拘役刑，諭知以銀元三百元即新
    臺幣九百元折算一日之易科罰金折算標準。
據上論斷，應依刑事訴訟法第二百九十九條第一項前段，刑法第
二條第一項前段、第二百八十四條第一項前段，修正前刑法第六
十二條前段、第四十一條第一項前段，刑法施行法第一條之一，
修正前罰金罰鍰提高標準條例第二條，現行法規所定貨幣單位折
算新臺幣條例第二條，判決如主文。
本案經檢察官林達到庭執行職務
中    華    民    國    95    年    11    月    30    日
                   交通法庭  審判長法  官  劉方慈
                                   法  官  鍾淑慧
                                   法  官  林庚棟
以上正本證明與原本無異。
如不服本判決，應於判決送達後十日內，向本院提出上訴狀。
                                   書記官  殷玉芬
中    華    民    國    95    年    12    月    2     日
附錄本案論罪科刑法條全文
中華民國刑法第二百八十四條：
因過失傷害人者，處六月以下有期徒刑、拘役或五百元以下罰金
，致重傷者，處一年以下有期徒刑、拘役或五百元以下罰金。
從事業務之人，因業務上之過失傷害人者，處一年以下有期徒刑
、拘役或一千元以下罰金，致重傷者，處三年以下有期徒刑、拘
役或二千元以下罰金。


司法院資訊處製作；財團法人民間司法改革基金會備份。
